【裁判字號】    92,簡,258
【裁判日期】    921009
【裁判案由】    牌照稅
【裁判全文】
高雄高等行政法院簡易判決                       九十二年度簡字第二五八號
  原      告  甲○○○
  被      告  台南市稅捐稽徵處
  代  表  人  乙○○  處長
右當事人間因牌照稅事件，原告不服台南市政府中華民國九十二年五月二十日南市法
濟字第０九二０九五０四六九０號訴願決定，提起行政訴訟。本院判決如左︰
    主  文
原告之訴駁回。
訴訟費用由原告負擔。
    事實及理由
一、緣原告所有ＴＶ－一五四一號自用小客車（汽缸總排氣量一０六一立方公分），
    ，於民國（下同）八十九年三月十四日因逾檢註銷在案。嗣於九十一年十一月十
    八日，為台南市監警稅聯合檢查小組查獲前揭汽車停放於台南市○○路五九七巷
    四號前，案移被告審理，認定原告有使用公共道路之違章事實，乃分別依使用牌
    照稅法第二十八條第一項及第二項之規定，以九十一年十二月二十六日南市稅法
    字第０九一０二０二四一一號處分書按八十八年度應納稅額裁處一倍之罰鍰計新
    臺幣（下同）四、三００元（計至百元止，下同），九十年度及九十一年度應納
    稅額裁處二倍之罰鍰八、六００元及七、六００元，合計裁處罰鍰二０、五００
    元。原告不服，申經復查結果，未獲變更，提起訴願，亦經駁回，遂提起本件行
    政訴訟。
二、原告起訴主張略以：原告所有之系爭車輛於八十九年三月十四被註銷牌照，然原
    告有繳納系爭車輛之牌照稅至八十九年，並有收據可證，至於八十八年度之牌照
    稅未繳則係稅捐處之過失；況原告係租屋，沒地方停車，又不知該法令，故一直
    將系爭車輛停放在巷道中，且因車輛已老舊，並未做行駛之用；另原告配偶於八
    十八年身患重病及身心障礙，應可適用使用牌照稅法第七條第一項第八款免徵牌
    照稅之規定云云之併求為判決撤銷訴願決定及原處分（含復查決定）。被告則以
    ：系爭車輛所停放之巷道，鋪有柏油路面且供人車通行，並未封閉或與外界隔離
    ，即係供公共使用之水陸交通路線，依道路交通管理處罰條例第三條第一項第一
    款規定，原告使用公共水陸交通道路之違章事證已至臻明確，此有現場照片及車
    輛總檢查違反使用牌照稅法案件舉發單附卷可證；又依財政部八十八年十二月十
    五日台財稅第０八八０四五０九八三號函釋，逾期未完稅車輛在滯納期滿後被查
    獲停放於公共道路，即可依使用牌照稅第二十八條規定處罰，且現行牌照稅法已
    不以違章車輛行駛為違章成立要件，僅需有使用道路之事實即可舉發，是原告主
    張其無行駛事實，請求免予裁罰云云，於法無據；至原告質疑系爭車輛停放之道
    路附近停滿其他車輛，被告卻僅對其裁罰一事，查車輛停放於公眾通行之道路上
    ，若無違反使用牌照稅法等違章情事，則其是否另違反其他法令規定，即非被告
    權責範圍，又該罰則並未將稽徵機關之輔導列為裁罰先決要件，原告自不得以不
    知悉法令請求免責；另原告主張其配偶為身心障礙者，然原告並未依使用牌照稅
    法第七條第二項之規定於使用前辦理免稅車輛之申請，則其主張適用使用牌照稅
    法第七條第一項第八款之規定，於法不合，是被告所為處分並無違誤，請求判決
    駁回原告之訴等語，資為抗辯。
三、按「本法用辭之定義如左：一、公共水陸道路：指公共使用之水陸交通路線。二
    、交通工具：指機動車輛及船舶。」；「使用公共水陸道路之交通工具，無論公
    用、私用或軍用，．．．交通工具所有人或使用人應向所在地主管稽徵機關請領
    使用牌照，繳納使用牌照稅。」；「逾期未完稅之交通工具，在滯納期滿後使用
    公共水陸道路經查獲者，除責令補稅外，處以應納稅額一倍之罰鍰。報停、繳銷
    或註銷牌照之交通工具使用公共水陸道路經查獲者，除責令補稅外，處以應納稅
    額二倍之罰鍰。」；「道路：指公路、街道、巷衖、廣場、騎樓、走廊或其他供
    公眾通行之地方。」分別為九十年一月十七日修正公布之使用牌照稅法第二條第
    一款、第二款、第三條第一項、第二十八條第一項、第二項及道路交通管理處罰
    條例第三條第一款所明定。
四、經查原告所有ＴＶ－一五四一號自用小客車，於八十九年三月十四日因逾檢註銷
    在案。嗣系爭車輛停放於台南市○○路五九七巷四號前，於九十一年十一月十八
    日經台南市監警稅聯合檢查小組查獲，案移被告審理，認定原告有使用公共道路
    之違章事實，乃分別依使用牌照稅法第二十八條第一項及第二項之規定，按八十
    八年度應納稅額裁處一倍之罰鍰計四、三００元，九十年度及九十一年度應納稅
    額裁處二倍之罰鍰八、六００元及七、六００元，合計裁處罰鍰二０、五００元
    等事實，有被告之課稅資料查詢、車輛總檢查違反使用牌照稅法案件舉發單、現
    場照片及被告九十一年十二月二十六日南市稅法字第０九一０二０二四一一號處
    分書附於原處分卷可稽，洵堪信為真實。。
五、原告雖主張系爭系爭車輛一直停在巷道中，並未做行駛之用，且原告配偶為身心
    障礙者，應可適用牌照稅法第七條第一項第八款免徵牌照稅之規定云云。惟查，
    原告所有系爭車輛既經交通部公路局嘉義區監理所註銷該車牌照在案，則依據上
    揭使用牌照稅法第三條第一項之反面解釋，自無再使用公共道路之權源。茲依卷
    附現場稽查照片觀之，原告停放系爭車輛之巷道，鋪有柏油路面，且緊臨道路旁
    ，進出公共道路甚為方便，並未封閉或與外界隔離，自係供公共使用之水陸交通
    路線，應屬前揭使用牌照稅法第二條第一款暨道路交通管理處罰條例第三條第一
    款所稱之公共道路至明，則原告既有使用公共道路之事實，被告即可依使用牌照
    稅法第二十八條之規定予以裁罰。至原告主張其配偶為身心障礙者，應可適用稅
    法第七條第一項第八款之規定乙節，惟按「前項各款免徵使用牌照稅之交通工具
    ，應於使用前辦理免徵使用牌照稅手續，．．．」為使用牌照稅法第七條第二項
    所明定，即採申請許可制。經查，原告並未於使用前辦理免徵使用牌照稅之申請
    ，自無該法第七條第一項第八款規定之適用；又原告既持有系爭車輛並使用道路
    ，應知其有繳納使用牌照稅之義務，自不得以不知法令請求免責。是原告上揭主
    張，均不足採。從而被告依使用牌照稅法第二十八條第一項及第二項規定，科處
    原告罰鍰，依法自屬有據。
六、綜上所述，被告依使用牌照稅法第二十八條第一項及第二項規定，按八十八年度
    應納稅額裁處一倍之罰鍰計四、三００元，九十年度及九十一年度應納稅額分別
    裁處二倍之罰鍰八、六００元及七、六００元，合計裁處罰鍰二０、五００元，
    揆諸首揭說明，認事用法，均無違誤。訴願決定遞予維持，洵無不合。原告起訴
    請求撤銷原處分及訴願決定，並無理由，應予駁回。並不經言詞辯論為之。
七、據上論結，本件原告之訴為無理由，依行政訴訟法第二百三十三條第一項、第二
    百三十六條、第一百九十五條第一項後段、第九十八條第三項前段，判決如主文
    。
中      華      民      國    九十二    年      十      月      九      日
                              高雄高等行政法院第三庭
                                          法      官   林石猛
右為正本係照原本作成。
如不服本判決，應於送達後二十日內，向本院提出上訴狀並表明上訴理由，如於本判
決宣示後送達前提起上訴者，應於判決送達後二十日內補提上訴理由書（須按他造當
事人人數附繕本）。
提起上訴應預繳送達用雙掛號郵票七份（每份三十四元）。
中      華      民      國    九十二    年      十      月      九      日
                                          法院書記官  洪美智
附註：
行政訴訟法第二百三十五條（第一項、第二項）：
對於適用簡易程序之裁判提起上訴或抗告，須經最高行政法院之許可。
前項許可，以訴訟事件所涉及之法律見解具有原則性者為限。


司法院資訊處製作；財團法人民間司法改革基金會備份。
